【裁判字號】    95,台上,3572
【裁判日期】    950629
【裁判案由】    違反毒品危害防制條例
【裁判全文】
最高法院刑事判決            九十五年度台上字第三五七二號
    上  訴  人  甲○○
                        8 號（另案在台灣宜蘭監獄執行中）
    選任辯護人  鄧翊鴻律師
上列上訴人因違反毒品危害防制條例案件，不服台灣高等法院中
華民國九十五年三月三十一日第二審判決（九十五年度上訴字第
五五○號，起訴案號：台灣宜蘭地方法院檢察署九十四年度偵字
第二一七八號、第二四二四號、九十四年度偵緝字第一五七號）
，提起上訴，本院判決如下：
    主  文
原判決關於甲○○部分撤銷，發回台灣高等法院。
    理  由
本件原判決認定上訴人甲○○（綽號四郎）明知海洛因、安非他
命係毒品危害防制條例第二條第二項第一款、第二款所規定之第
一級毒品、第二級毒品，均不得非法販賣，竟意圖營利，基於販
賣海洛因之概括犯意，利用其所有0000000000號行動
電話作為對外聯絡工具，於如原判決附表（下稱附表）一所示之
時間、地點、金額及聯絡方式，連續販賣海洛因予陳如章、何志
倫，藉此以牟取利益，共取得販賣海洛因所得新台幣（下同）七
萬一千元。上訴人又與已判刑確定之方勝蜂（綽號鐵牛、阿明）
共同基於販賣海洛因及安非他命牟利之概括犯意聯絡，由上訴人
提供海洛因、安非他命予方勝蜂，並將其所使用之上開行動電話
交予方勝蜂作為對外聯絡工具，而由方勝蜂直接於附表二所示之
時間、地點、金額及聯絡方式，連續販賣海洛因予陳如章、劉文
欽、何志倫、陳福祥、黃建益、陳明昌、游健強、黃郁芳、胡修
身、林德璋；於附表三所示之時間、地點、金額及聯絡方式，連
續販賣安非他命予劉文欽、黃建益。上訴人即以此方式，共同連
續同時或分別販賣海洛因、安非他命牟取利益，共取得販賣海洛
因四萬元、販賣安非他命六千元等情。因而維持第一審依想像競
合犯從一重論處上訴人共同連續販賣第一級毒品罪刑之判決（處
有期徒刑十年），駁回上訴人在第二審之上訴，固非無見。
惟查：(一)、有罪判決書，應於理由內記載其認定犯罪事實所憑之
證據及其認定之理由，刑事訴訟法第三百十條第一款定有明文。
所稱認定之理由，當然包括法院對卷存證據資料，為如何之取捨
及其何以形成此項心證之判斷理由在內，均應為詳實之論敘，否
則即為判決不載理由，依同法第三百七十九條第十四款上段規定
，其判決當然違背法令。原判決事實記載上訴人在附表一所示之
時間地點，先後分別販賣海洛因一百十次、二十次予陳如章、何
志倫，理由中則僅謂上開各情，「分據證人陳如章、何志倫於檢
察官偵訊時結證明確（依序見宜蘭地檢署九十四年度他字第二九
九號卷第三八二、三六九頁）」，惟陳如章在上開偵查中係證述
：「我從去年（即民國九十三年）六、七月買（至）今年五月，
我都是用我的行動電話撥打給四郎（即上訴人）的行動電話，…
…我跟四郎買的次數我已經記不清了，因為太多次了，我每個月
都會跟他買，每個月買一、二十次，每次都是四郎親自接電話，
每次買海洛因五百或一千元，我們交易約在『猴猴仔』在四郎家
住處附近、羅東觀天下、四城、五結某條路邊，每次都是四郎親
自送海洛因來的」（見他字第二九九號卷第三八二頁），何志倫
證稱：「我在今年二月間使用上開電話撥給四郎上開電話，聯絡
買海洛因共二十次，每次都是四郎接電話，我們都約在『猴猴仔
』就是界區（利澤簡和蘇澳交界處），育英國小附近，四郎也住
在那附近，我騎機車前往，他有時騎機車或走路來，每次買五百
或一千元，每次都是他親自拿來的」（見前引卷第三六九頁）各
等語，陳如章、何志倫上開供證俱未明確指陳向上訴人購買海洛
因五百元或一千元之次數，陳如章亦未供陳在上開時間內共向上
訴人購買一百十次。原判決遽認陳如章向上訴人購買海洛因一百
十次，其中九十九次之交易價格各為五百元，其餘各為一千元，
及何志倫向上訴人購買二十次之海洛因，其中十九次之交易價格
各為五百元，一次為一千元，共取得販賣海洛因之所得七萬一千
元，然未敘明為此認定之依憑，亦未就陳如章、何志倫前揭供述
證據說明如何為斟酌取捨之得心證理由，自有判決不載理由之違
誤。(二)、原判決認定上訴人自九十三年七月起至九十四年五月止
，自行販賣海洛因一百十次予陳如章，惟理由中則引用陳如章在
偵查中證述：「我從九十三年七月間起，撥打甲○○（即四郎）
使用之0000000000號行動電話，向四郎購買海洛因，
到了九十四年三月間，再撥打0000000000號行動電話
時，電話已改由方勝蜂（即阿明）接聽，我就直接與方勝蜂聯絡
購買海洛因毒品」（見原判決第三頁末四列至次頁首列）等語為
其論據，亦即謂陳如章自九十四年三月間起，未再向上訴人購買
海洛因。其事實認定與理由論述，已有矛盾。又原判決並未認定
上訴人有與方勝蜂共同販賣事實一（即附表一）部分之海洛因，
然於理由中竟以方勝蜂在偵查中供稱：「0000000000
號電話是甲○○在我入監前一個月，即九十四年二、三月間交給
我使用，他說如果有人打電話要買毒品，就幫他送毒品」等語（
見原判決第四頁第十一至十四列），據為上訴人自行販賣附表一
所示海洛因之不利論證，自有證據上理由矛盾之違法。(三)、原判
決事實記載上訴人與方勝蜂基於共同販賣海洛因及安非他命之犯
意聯絡，由上訴人提供海洛因、安非他命予方勝蜂，並由方勝蜂
在附表二、三所示之時間地點，分別販賣海洛因、安非他命予附
表二、三所載之人；理由中並說明附表二部分業經方勝蜂於偵查
中坦承不諱，「核與證人陳如章、劉文欽、何志倫、陳福祥、黃
建益、陳明昌、游健強、黃郁芳於檢察官偵訊時結證之情節（依
序見宜蘭地檢署九十四年度他字第二九九號卷第三八二至三八三
、二八三至二八四、三六九至三七○、二六四至二六五、三○七
至三○八、三一八至三一九、三二九至三三○、三四四頁）；…
…均相一致」（見原判決第六頁第十九至二六列），及附表三部
分「業據證人劉文欽、黃建益於檢察官偵訊時證述明確（依序見
宜蘭地檢署九十四年度他字第二九九號卷第二八三至二八四、三
○七至三○八頁）」（見原判決第八頁第十一至十三列）。惟依
劉文欽在上開偵查中之供述，其似係供述向方勝蜂購買海洛因之
價格分別為二千元、三千五百元、二千元、一千元、三千五百元
、一千七百元、一千元（見他字第二九九號卷第二八三至二八四
頁），然附表二編號二記載為「一千元六次、一千七百元一次、
二千元一次、三千五百元二次」；何志倫在上開偵查中似供稱向
方勝蜂購買海洛因之價格為五百元四次，一千元一次（見前引卷
第三七○頁），附表二編號三記載「五百元六次、一千元一次」
；陳福祥在上開偵查中似供稱其向方勝蜂購買二次海洛因之地點
是在五結鄉喜互惠超市附近及「在那附近的好朋友便利超商旁邊
」（見前引卷第二六四頁），附表二編號四記載陳福祥與方勝蜂
之交易地點為「宜蘭縣內之羅東鎮○○路獅子會附近、五結鄉喜
互惠超市附近」，與卷證資料顯有未合。又劉文欽在上開偵查中
供稱其向方勝蜂交易安非他命二次，金額為九十四年三月十二日
二千元，同月十四日「一千元或二千元」（見前引卷第二八四頁
）；附表三編號一記載九十四年三月十二日上午、下午各買賣安
非他命二千元、一千元一次，其就劉文欽先後向方勝蜂購買安非
他命之時間認定，亦與劉文欽在偵查中之供述不符，且就所認定
其中一次之交易金額為一千元部分，並未敘明所憑之依據，同有
違誤。以上或為上訴意旨所指摘，或為本院得依職權調查之事項
，應認原判決關於上訴人部分有發回更審之原因。原判決說明不
另為無罪諭知部分，基於審判不可分原則，亦應併予發回。
據上論結，應依刑事訴訟法第三百九十七條、第四百零一條，判
決如主文。
中    華    民    國  九十五  年    六    月  二十九  日
                      最高法院刑事第十一庭
                          審判長法官  陳  世  雄
                                法官  魏  新  和
                                法官  吳  信  銘
                                法官  徐  文  亮
                                法官  蕭  仰  歸
      本件正本證明與原本無異
                                      書  記  官
中    華    民    國  九十五  年    七    月    四    日
                                                    ｍ


司法院資訊處製作；財團法人民間司法改革基金會備份。
